臺灣臺南地方法院刑事判決
111年度金簡上字第22號
上  訴  人  臺灣臺南地方檢察署檢察官
被      告  朱峻緯



上列上訴人因被告違反洗錢防制法等案件，對於本院中華民國11
1年3月21日111年度金簡字第48號簡易判決（偵查案號：臺灣臺
南地方檢察署110年度偵字第12970號、110年度偵字第14030號）
不服，提起上訴，本院管轄之第二審合議庭判決如下：
    主    文
上訴駁回。
    事實及理由
一、本案被告朱峻緯所犯者，均非死刑、無期徒刑、最輕本刑為
    3年以上有期徒刑之罪或高等法院管轄第一審案件，其就被
    訴事實均為有罪之陳述，經審判長告知簡式審判程序之旨，
    並聽取檢察官、被告之意見後，本院爰依刑事訴訟法第273
    條之1第1項之規定，裁定以簡式審判程序進行審理。
二、本案經本院審理結果，認原審對被告論罪科刑之判決，其認
    事用法均無違誤，應予維持，除引用第一審簡易判決（如附
    件）所載之犯罪事實、證據及理由外，並補充證據如下：被
    告朱峻緯於本院第二審審理時之自白。
三、上訴意旨略以：被告於調解筆錄及第一審判決作成後，即未
    依調解筆錄之條件履行，拒不賠償，犯後態度顯然不佳，原
    判決僅量處被告有期徒刑4月，併科罰金新臺幣2萬元之刑度
    ，尚嫌過輕，爰依告訴人李佳樺之請求，提起上訴，請求撤
    銷原判決等語。
四、按量刑輕重，係事實審法院得依職權自由裁量之事項，苟已
    斟酌刑法第57條各款所列情狀而未逾越法定刑度，不得遽指
    為違法（最高法院72年台上字第6696號判決意旨參照）。又
    在同一犯罪事實與情節，如別無其他加重或減輕之原因，下
    級審量定之刑，亦無過重或失輕之不當情形，則上級審法院
    對下級審法院之職權行使，原則上應予尊重（最高法院85年
    度台上字第2446號判決意旨參照）。經查，被告所犯洗錢防
    制法第14條第1項之一般洗錢罪，其法定刑為7年以下有期徒
    刑，併科5百萬元以下罰金。原審以被告幫助犯洗錢防制法
    第14條第1項之一般洗錢罪，事證明確，具體審酌：被告將
    上開帳戶交予他人使用，容任他人以該帳戶作為犯罪之工具
    ，助益他人詐欺取財及隱匿犯罪所得去向、所在之作用，徒
    增追索最末端取得犯罪所得行為人之困難，顯然欠缺法治觀
    念；另衡量被告於本院審理時終能坦承犯行，業與告訴人李
    佳樺、陳品妤達成和解，有本院110年度南司刑移調字第522
    號調解筆錄、110年度南司刑移調字第603號調解筆錄附卷可
    參，暨其自陳之教育程度、職業、家庭經濟狀況，並考量被
    告與告訴人李雅玲、程姝瑋迄今未能達成和解或賠償損失等
    一切情狀，量處有期徒刑4月，併科罰金新臺幣(下同)2萬元
    ，並諭知罰金易服勞役之折算標準。經核其量刑已斟酌全案
    情節、刑法第57條各款情形，且未逾越法定刑之範圍，或有
    何違反比例原則及罪刑相當原則之情形，依前揭最高法院判
    決要旨，原判決之量刑並無違法或不當之情事，自應予以維
    持。檢察官固依告訴人李佳樺之請求，以原判決量刑過輕而
    提起上訴，惟被告已於檢察官上訴後之111年8月24日償還李
    佳樺3萬5000元完畢，此有李佳樺出具之債務清償證明書（
    金簡上卷第73頁）、本院公務電話紀錄在卷可查（金簡上卷
    第77頁），足認檢察官之上訴理由認被告未給付李佳樺賠償
    而量刑過輕等語，已失基礎。從而，檢察官提起上訴，為無
    理由，應予駁回。
據上論斷，依刑事訴訟法第273條之1第1項、第455條之1第1項、
第3項、第364條、第368條、第373條，判決如主文。
本案經檢察官黃莉琄提起公訴，檢察官陳擁文提起上訴，由檢察
官洪欣昇、李佳潔到庭執行職務。
中　　華　　民　　國　　111 　年　　11　　月　 17　　日
                刑事第八庭      審判長法  官  陳欽賢
                                      法  官  盧鳳田
                                      法  官  王惠芬
以上正本證明與原本無異
不得上訴
      　　　　　　　　　　　　　　　　書記官　陳杰瑞
中　　華　　民　　國　　11　　年　　11　　月　　18　　日
附錄本案論罪科刑法條：
洗錢防制法第2條
本法所稱洗錢，指下列行為：
一、意圖掩飾或隱匿特定犯罪所得來源，或使他人逃避刑事追訴
    ，而移轉或變更特定犯罪所得。
二、掩飾或隱匿特定犯罪所得之本質、來源、去向、所在、所有
    權、處分權或其他權益者。
三、收受、持有或使用他人之特定犯罪所得。

洗錢防制法第14條第1項
有第二條各款所列洗錢行為者，處7年以下有期徒刑，併科新臺
幣5百萬元以下罰金。

中華民國刑法第30條
幫助他人實行犯罪行為者，為幫助犯。雖他人不知幫助之情者，
亦同。
幫助犯之處罰，得按正犯之刑減輕之。

中華民國刑法第339條第1項
意圖為自己或第三人不法之所有，以詐術使人將本人或第三人之
物交付者，處5年以下有期徒刑、拘役或科或併科50萬元以下罰
金。
【附件】
臺灣臺南地方法院刑事簡易判決
111年度金簡字第48號
公　訴　人　臺灣臺南地方檢察署檢察官
被　　　告　朱峻緯　男　(民國00年0月00日生)
　　　　　　　　　　身分證統一編號：Z000000000號
　　　　　　　　　　居臺南市○○區○○街000號7樓之3
上列被告因洗錢防制法等案件，經檢察官提起公訴（110年度偵
字第12970號、110年度偵字第14030號），因被告自白犯罪，經
本院合議庭裁定由受命法官獨任逕以簡易判決處刑如下：
    主  文
朱峻緯幫助犯洗錢防制法第十四條第一項之一般洗錢罪，處有期
徒刑肆月，併科罰金新臺幣貳萬元，罰金如易服勞役，以新臺幣
壹仟元折算壹日。
    事實及理由
一、本案犯罪事實及證據，均引用檢察官起訴書之記載（如附件
    ）。
二、論罪科刑：
　㈠刑法上之幫助犯，係對於犯罪與正犯有共同之認識，而以幫
    助之意思，對於正犯資以助力，而未參與實施犯罪之行為者
    而言。如未參與實施犯罪構成要件之行為，且係出於幫助之
    意思提供助力，即屬幫助犯，而非共同正犯。又行為人提供
    金融帳戶提款卡及密碼予不認識之人，非屬洗錢防制法第2
    條所稱之洗錢行為，不成立同法第14條第1項一般洗錢罪之
    正犯；如行為人主觀上認識該帳戶可能作為收受及提領特定
    犯罪所得使用，他人提領後即產生遮斷資金流動軌跡以逃避
    國家追訴、處罰之效果，仍基於幫助之犯意而提供，應論以
    幫助犯同法第14條第1項之一般洗錢罪（最高法院108年度台
    上大字第3101號刑事裁定意旨參照）。本件被告朱峻緯基於
    幫助詐欺取財、幫助洗錢之不確定故意，提供其申設之台新
    商業銀行帳號00000000000000號帳戶（下稱台新銀行帳戶）
    資料予詐騙者使用而助益其等實行詐欺取財及洗錢犯行，其
    所為僅為他人詐欺取財及洗錢犯行提供助力，過程中並無證
    據證明被告係以正犯之犯意參與，或有直接參與詐欺取財及
    洗錢犯罪之構成要件行為，依上開說明，自應論以幫助犯。
    是核被告所為，係犯刑法第30條第1項前段、同法第339條第
    1項之幫助詐欺取財罪，及刑法第30條第1項前段、洗錢防制
    法第2條第2款、第14條第1項之幫助一般洗錢罪。
　㈡被告以一交付帳戶之幫助行為，助益詐騙者實行詐欺取財及
    洗錢犯罪，而觸犯上開2罪名，為想像競合犯，應依刑法第5
    5條規定，從一重論以幫助一般洗錢罪。
  ㈢刑之減輕事由：
　　1.被告以幫助他人犯罪之意思而參與犯罪構成要件以外之行
      為，所犯情節較正犯輕微，爰依刑法第30條第2項規定，
      按正犯之刑減輕之。
　　2.又被告於本院審理時就所犯幫助一般洗錢罪已自白不諱，
      自應依洗錢防制法第16條第2項規定，減輕其刑，並依刑
      法第70條規定遞減之。
  ㈣爰以行為人之責任為基礎，審酌被告將上開帳戶交予他人使
    用，容任他人以該帳戶作為犯罪之工具，助益他人詐欺取財
    及隱匿犯罪所得去向、所在之作用，徒增追索最末端取得犯
    罪所得行為人之困難，顯然欠缺法治觀念；另衡量被告於本
    院審理時終能坦承犯行，業與告訴人李佳樺、陳品妤達成和
    解，有本院110年度南司刑移調字第522號調解筆錄、110年
    度南司刑移調字第603號調解筆錄附卷可參（本院卷第57至5
    8頁、第87至88頁），暨其自陳之教育程度、職業、家庭經
    濟狀況，並考量被告與告訴人李雅玲、程姝瑋迄今未能達成
    和解或賠償損失等一切情狀，量處如主文所示之刑，並就罰
    金刑部分諭知易服勞役之折算標準，以資懲儆。又洗錢防制
    法第14條第1項洗錢罪之法定本刑為7年以下有期徒刑，非刑
    法第41條第1項前段規定得易科罰金之罪，是被告本件所受
    刑之宣告，不得為易科罰金之諭知，附此敘明。
三、沒收部分：
　　又犯第14條之罪，其所移轉、變更、掩飾、隱匿、收受、取
    得、持有、使用之財物或財產上利益，沒收之，洗錢防制法
    第18條第1項前段固有明文，然被告並未親自提領詐騙所得
    之款項，並已將其所申辦台新銀行帳戶之提款卡及提款卡密
    碼交付予他人，是其已無從實際管領並加以處分上開帳戶內
    之詐騙所得款項，自無從依上開規定宣告沒收。又被告交予
    他人之上開帳戶之提款卡，雖係供犯罪所用之物，但未經扣
    案，迄今仍未取回，且該等物品本身價值低微，單獨存在亦
    不具刑法上之非難性，倘予沒收或追徵，除另使刑事執行程
    序開啟之外，對於犯罪行為之不法、罪責評價並無影響，復
    不妨被告刑度之評價，且對於預防及遏止犯罪之助益不大，
    欠缺刑法上重要性，是本院認該等物品並無沒收或追徵之必
    要，爰不予宣告沒收或追徵。又被告就本案犯行自陳未獲有
    對價，且無積極證據證明被告有因提供帳戶而收取對價，依
    卷內現存事證尚不足以認定被告本案有何犯罪所得，無從宣
    告沒收或追徵，附此敘明。
四、依刑事訴訟法第449條第2項、第3項、第454條第1項，洗錢
    防制法第14條第1項、第16條第2項，刑法第11條前段、第30
    條第2項、第339條第1項、第55條前段、第42條第3項前段，
    刑法施行法第1條之1第1項，逕以簡易判決處刑如主文。
五、如不服本判決，得自收受送達之日起20日內，向本院提起上
    訴狀（須附繕本），上訴於本院管轄之第二審地方法院合議
    庭。
本案經檢察官黃莉琄提起公訴，檢察官陳擁文到庭執行職務。
中　　華　　民　　國　　111 　年　　3 　　月　　21　　日
  　　　　　　　　刑事第十二庭  法　官　黃鏡芳
以上正本證明與原本無異。
                                書記官  施茜雯
中　　華　　民　　國　　111 　年　　3 　　月　　21　　日
  　　　　　　　　　　　　　　
附錄本案論罪科刑法條：
洗錢防制法第2條
本法所稱洗錢，指下列行為：
一、意圖掩飾或隱匿特定犯罪所得來源，或使他人逃避刑事追訴
    ，而移轉或變更特定犯罪所得。
二、掩飾或隱匿特定犯罪所得之本質、來源、去向、所在、所有
    權、處分權或其他權益者。
三、收受、持有或使用他人之特定犯罪所得。

洗錢防制法第14條第1項
有第二條各款所列洗錢行為者，處7年以下有期徒刑，併科新臺
幣5百萬元以下罰金。

中華民國刑法第30條
幫助他人實行犯罪行為者，為幫助犯。雖他人不知幫助之情者，
亦同。
幫助犯之處罰，得按正犯之刑減輕之。

中華民國刑法第339條第1項
意圖為自己或第三人不法之所有，以詐術使人將本人或第三人之
物交付者，處5年以下有期徒刑、拘役或科或併科50萬元以下罰
金。

附件：
臺灣臺南地方檢察署檢察官起訴書
                                    110年度偵字第12970號
110年度偵字第14030號
　　被　　　告　朱峻緯　男　22歲（民國00年0月00日生）
　　　　　　　　　　　　住○○市○○區○○路000號
　　　　　　　　　　　　居臺南市○○區○○街000巷0號3樓
　　　　　　　　　　　　之3
　　　　　　　　　　　　國民身分證統一編號：Z000000000號
上列被告因詐欺等案件，已經偵查終結，認應該提起公訴，茲將
犯罪事實及證據並所犯法條分敘如下：
　　　　犯罪事實
一、朱峻緯可預見提供金融機構帳戶提款卡及密碼予他人使用，
    可能掩飾、隱匿他人犯罪所得或幫助他人遂行詐欺取財犯行
    ，仍不違背其本意，基於幫助洗錢及幫助詐欺取財之犯意，
    於民國109年11月30日，在臺南市○區○○路0段000號前，將其
    所申辦之台新商業銀行帳號00000000000000號帳戶（下稱台
    新銀行帳戶）之提款卡含密碼、交付予孫燕谷(另行偵辦)，
    孫燕谷復再將上開台新銀行帳戶以不詳方式，交由真實姓名
    年籍不詳之詐騙集團成年成員使用，容任他人作為詐欺取財
    之工具。嗣該詐騙集團所屬成年成員取得上開帳戶後，即意
    圖為自己不法之所有，基於詐欺取財之犯意聯絡，而分別為
    下列犯行：㈠於109年11月20日，先後以TINDER交友軟體及LI
    NE通訊軟體，向李佳樺佯稱可透過下載APP儲值及「克拉肯
    國際」之APP投資獲利等語，致李佳樺陷於錯誤，於同年12
    月5日17時37分許，依指示轉帳新臺幣（下同）5萬元至朱峻
    緯上揭台新銀行帳戶內；㈡於109年11月間某日，先後以派愛
    族交友軟體及LINE通訊軟體，向李雅玲佯稱可透過「FXBTG
    」之投資外匯APP投資獲利等語，致李雅玲陷於錯誤，於同
    年12月6日22時33分許，依指示轉帳6143元至朱峻緯上揭台
    新銀行帳戶內；㈢於109年間某日，先後以TINDER交友軟體及
    LINE通訊軟體，向陳品妤佯稱可透過「FXBTG」之虛擬貨幣
    平台投資獲利等語，致陳品妤陷於錯誤，於同年12月5日1時
    19分許，依指示轉帳6143元至朱峻緯上揭台新銀行帳戶內；
    ㈣於109年間某日，以LINE通訊軟體，向程姝瑋佯稱可透過「
    FXBTG」之投資平台獲利等語，致程姝瑋陷於錯誤，於同年1
    2月2日23時20分許，依指示轉帳6143元至朱峻緯上揭台新銀
    行帳戶內，渠等匯入之款項旋遭該詐欺集團成員提領一空，
    以此方式製造金流之斷點，致無從或難以追查前揭犯罪所得
    之去向致受理報案、偵辦之檢警，均不易追查係何人實際控
    管該帳戶及取得匯入款項。嗣經李佳樺、李雅玲、陳品妤、
    程姝瑋察覺受騙而報警處理，始悉上情。
二、案經李佳樺訴由臺南市政府警察局麻豆分局；李雅玲、陳品
    妤、程姝瑋則訴由高雄市政府警察局旗山分局報告偵辦。
　　　　證據並所犯法條
一、證據清單：
編號 證  據  名  稱 待  證  事  實 1 被告朱峻緯於警詢及偵查中之部分供述 坦承於上揭時、地，交付上開金融帳戶予共同被告孫燕谷，且知悉共同被告借用該帳戶係用於網路博弈之事實。 2 告訴人李佳樺於警詢時之指訴及與對方交易過程之對講話 於上揭時、地遭詐騙而匯款至被告台新銀行帳戶之事實。 3 告訴人李雅玲於警詢時之指訴與對方交易過程之對講話 於上揭時、地遭詐騙而匯款至被告台新銀行帳戶之事實。 4 告訴人陳品妤於警詢時之指訴與對方交易過程之對講話 於上揭時、地遭詐騙而匯款至被告台新銀行帳戶之事實。   5 告訴人程姝瑋於警詢時之指訴 於上揭時、地遭詐騙而匯款至被告台新銀行帳戶之事實。 6 告訴人李佳樺提供之新臺幣非約定轉帳網頁翻拍照片、告訴人李雅玲提供之交易成功網頁翻拍照片、告訴人陳品妤提供之交易結果網頁翻拍照片、告訴人程姝瑋提供之交易成功網頁翻拍照片各1張、被告上開台新銀行帳戶交易明細1份 告訴人李佳樺、李雅玲、陳品妤、程姝瑋於上揭時、地遭詐騙而匯款入被告台新銀行帳戶之事實。 
二、核被告所為，係違反洗錢防制法第2條第2款而犯同法第14條
    第1項、刑法第30條第1項之幫助洗錢罪及刑法第30條第1項
    、第339條第1項之幫助詐欺取財罪。被告以一提供帳戶之行
    為，幫助詐騙集團詐欺告訴人等財物及洗錢，係以一行為而
    觸犯數罪名，為想像競合犯，請依刑法第55條前段規定，從
    一重論以幫助洗錢罪。
三、依刑事訴訟法第251條第1項提起公訴。
  　此　致
臺灣臺南地方法院
中　　華　　民　　國　 110　　年　　9 　　月　　24　　日                               檢察官   黃 莉 琄
本件證明與原本無異
中　　華　　民　　國　 110　　年　　9 　　月　　29　　日
                                 書記官   陳 仕 龍
所犯法條
洗錢防制法第2條
本法所稱洗錢，指下列行為：
一、意圖掩飾或隱匿特定犯罪所得來源，或使他人逃避刑事追訴
    ，而移轉或變更特定犯罪所得。
二、掩飾或隱匿特定犯罪所得之本質、來源、去向、所在、所有
    權、處分權或其他權益者。
三、收受、持有或使用他人之特定犯罪所得。
洗錢防制法第14條
有第二條各款所列洗錢行為者，處 7 年以下有期徒刑，併科新
臺幣 5 百萬元以下罰金。
前項之未遂犯罰之。
前二項情形，不得科以超過其特定犯罪所定最重本刑之刑。
中華民國刑法第30條
（幫助犯及其處罰）
幫助他人實行犯罪行為者，為幫助犯。雖他人不知幫助之情者，
亦同。
幫助犯之處罰，得按正犯之刑減輕之。
中華民國刑法第339條
（普通詐欺罪）
意圖為自己或第三人不法之所有，以詐術使人將本人或第三人之
物交付者，處 5 年以下有期徒刑、拘役或科或併科 50 萬元以
下罰金。
以前項方法得財產上不法之利益或使第三人得之者，亦同。
前二項之未遂犯罰之。